臺灣臺中地方法院刑事裁定　　　　　　　 96年度聲字第315號
聲明異議人
即　受刑人　甲○○
選任　律師　黃幼蘭律師
上列聲明異議人因違反公職人員選舉罷免法案件，認檢察官執行
褫奪公權之指揮為不當（臺灣臺中地方法院檢察署檢察官95年10
月23日中檢惠執丙95執他2786字第135003號函），聲明異議，本
院裁定如下：
    主  文
臺灣臺中地方法院檢察署於中華民國九十五年十月二十三日所為
中檢惠執丙九五執他二七八六字第一三五ＯＯ三號函執行受刑人
甲○○褫奪公權之指揮應予撤銷。
    理  由
一、聲明異議意旨略以：聲明異議人即受刑人甲○○（下稱受刑
    人）前因違反公職人員選舉罷免法案件，經檢察官提起公訴
    後，聲請改依協商程序而為判決，本院乃於民國九十五年六
    月二十三日以九十五年度選訴字第一七號刑事判決，判處有
    期徒刑六月，如易科罰金，以三百元折算一日，褫奪公權三
    年，緩刑三年。新臺幣五萬元沒收。嗣受刑人及檢察官均未
    提起上訴而確定在案。詎料，臺灣臺中地方法院檢察署檢察
    官於執行時，竟於九十五年十月二十三日以中檢惠執丙九五
    執他二七八六字第一三五ＯＯ三號函，行文通知臺中縣神岡
    鄉鄉民代表會、臺灣高等法院檢察署刑事資料科、中央選舉
    委員會、行政院人事行政局、銓敘部等機關單位，依本院上
    開確定判決，執行受刑人經褫奪公權之指揮，致受刑人所擔
    任之臺中縣神岡鄉鄉民代表會主席職務一職將因此遭解除，
    惟依九十五年七月一日修正施行之刑法第二條第一項規定，
    關於行為之刑罰不管有無拘束人身自由之性質均應適用從舊
    從輕原則，而修正前刑法第七十四條並無緩刑之效力不及於
    從刑之規定，實務上亦均認為刑法第七十六條所謂刑之宣告
    失其效力包括主刑、從刑在內。曾受徒刑及褫奪公權之宣告
    者，而緩刑宣告未經撤銷時，褫奪公權之宣告亦失其效力（
    參見司法院三十七年院解字第三九三Ｏ號解釋）。則受刑人
    上開案件之行為時係九十四年十月底至同年十一月初，判決
    時為九十五年六月二十三日，均在此次刑法修正施行前，不
    應適用修正後刑法第七十四條增列之第五項「緩刑宣告不及
    於從刑」之規定，受刑人前開案件判決諭知緩刑之效力應及
    於其褫奪公權之從刑，是檢察官上開所為關於受刑人褫奪公
    權之指揮有違刑法第二條之從舊從輕原則及法律不溯及適用
    原則，顯有不當，乃提起本件聲明異議請求撤銷該執行之指
    揮等語。
二、按受刑人或其法定代理人或配偶以檢察官執行之指揮為不當
    者，得向諭知該裁判之法院聲明異議，為刑事訴訟法第四百
    八十四條定有明文。又檢察官執行之指揮非必以執行指揮書
    之名義為之，上開臺灣臺中地方法院檢察署九十五年十月二
    十三日中檢惠執丙九五執他二七八六字第一三五ＯＯ三號函
    文，其主旨欄既載明依據本院確定判決，執行受刑人甲○○
    經褫奪公權事宜，並於說明欄內詳細記載執行褫奪公權之資
    料（含受刑人年籍資料、罪名、住居所、刑期、褫奪公權期
    間及起迄日期、備考等項），有該函（稿）一份附卷可稽。
    足見該函即屬刑事訴訟法第四百八十四條規定所稱之檢察官
    執行指揮之範疇，受刑人對該函不服，自得依上開規定聲明
    異議。
三、再按第一審科刑之協商判決如無人提起上訴，於何時確定？
    依刑事訴訟法第四百五十五條之十第一項規定：「依本編所
    為之科刑判決，不得上訴。但有第四百五十五條之四第一項
    第一款、第二款、第四款、第六款、第七款所定情形之一，
    或協商判決違反同條第二項之規定者，不在此限。」可知，
    第一審科刑之協商判決，原則上，均不得上訴，例外時即上
    開條文規定後段情形，始得上訴。如係「不得上訴之情形」
    ，由於法條規定：「不得上訴」，判決即告確定，並無上訴
    期間之問題，是以第一審科刑之協商判決，於判決生效時確
    定。如係「得上訴之情形」，而無人提起上訴者，由於上訴
    期間屆滿前，上訴權人仍得依刑事訴訟法第四百五十五條之
    十第一項但書之規定提起上訴，有上訴之可能性，是以第一
    審科刑之協商判決，應以上訴權人上訴期間最後屆滿時確定
    （參見臺灣高等法院暨所屬法院九十五年法律座談會刑事類
    提案第四十三號研討結果）。
四、查受刑人前因違反公職人員選舉罷免法案件，經檢察官提起
    公訴後，由本院分案九十五年度選訴字第一七號案件審理中
    ，嗣因檢察官聲請認罪協商，本院乃改依協商程序並定於九
    十五年六月二十三日宣示判決，以九十五年度選訴字第一七
    號刑事判決，判處受刑人有期徒刑六月，如易科罰金，以三
    百元折算一日，並宣告褫奪公權三年，緩刑三年。新臺幣五
    萬元沒收。嗣因無人提起上訴確定後，即送臺灣臺中地方法
    院檢察署檢察官依法執行等情，業經本院調取臺灣臺中地方
    法院檢察署九十五年度執他字第二七八六號執行全部卷宗核
    閱無訛，是本院九十五年度選訴字第一七號刑事判決，既屬
    第一審科刑之協商判決，且無人提起上訴，復查無刑事訴訟
    法第四百五十五條之十第一項但書規定例外得上訴之情形，
　　依上開說明，本院九十五年度選訴字第一七號刑事判決，於
  　九十五年六月二十三日宣示判決生效時即告確定，執行檢察
    官誤依本院九十五年十一月二十日中院慶刑敬九五選訴一七
    字第一一八一七一號函復認該判決於九十五年七月三十一日
    確定，容有未洽。
五、綜上所述，本院九十五年度選訴字第一七號刑事判決於九十
    五年六月二十三日即已確定，則該判決之執行，即應適修正
    前刑法之相關規定，而無適用修正後刑法第七十四條第五項
    規定之餘地，受刑人所受該確定判決緩刑宣告之效力當及於
    其褫奪公權之宣告，其緩刑三年期間，依修正前刑法第七十
    四條規定，應自該判決確定之日即九十五年六月二十三日起
    算，則受刑人所受上開褫奪公權之宣告仍在緩刑期間，不得
    逕予執行，臺灣臺中地方法院檢察署執行檢察官未加詳查，
    遽以九十五年十月二十三日中檢惠執丙九五執他二七八六字
    第一三五ＯＯ三號函，指揮執行受刑人前開褫奪公權之宣告
    ，自有未當。聲明異議意旨據以指摘請求撤銷上開褫奪公權
    執行之指揮，為有理由，爰將前開執行之指揮撤銷，以資適
    法。
據上論斷，依刑事訴訟法第四百八十六條規定，裁定如主文。
中　　華　　民　　國　　96　　年　　5 　　月　　28　　日
                        臺灣臺中地方法院刑事第11庭
                                法  官  丁智慧
上正本證明與原本無異。
如不服本裁定，應於裁定送達後5日內向本院提出抗告狀。
                                書記官  蕭榮峰
中　　華　　民　　國　　96　　年　　5 　　月　　28　　日
